臺灣板橋地方法院民事裁定　　　　　　 100年度事聲字第76號
聲　請　人
即　債務人　周朝陽
相　對　人
即　債權人　臺灣銀行股份有限公司
法定代理人　張明道
代　理　人　鄭素滿
　　　　　　蔡孟凱
複　代理人　蕭如雅
　　　　　　李麗玲
上列當事人間強制執行事件，異議人即債務人就本院司法事務官
於民國100 年3 月8 日所為99年度司執助字第4060號民事裁定，
聲請回復原狀及聲明異議，本院裁定如下：
    主  文
聲請回復原狀及聲明異議均駁回。
聲請回復原狀及聲明異議程序費用均由異議人負擔。
    理  由
一、按當事人或代理人，因天災或其他不應歸責於己之事由，遲
    誤不變期間者，於其原因消滅後10日內，得聲請回復原狀。
    前項期間，不得伸長或縮短之。但得準用前項之規定，聲請
    回復原狀。又因遲誤上訴或抗告期間而聲請回復原狀者，應
    以書狀向為裁判之原法院為之。遲誤期間之原因及其消滅時
    期，應於書狀內表明並釋明之，民事訴訟法第164條第1項、
    第2項、第165條第1項前段、第2項定有明文。而此所謂不應
    歸責於當事人或代理人之事由，雖不以天災以外之不可抗力
    為限，但總以事出意外，以通常人之注意不能預見或不可避
    免之事由，且必其事由之發生，與訴訟行為逾期有因果關係
    者，始足當之（最高法院18年抗字第165 號判例參照），是
    於天災以外之事由，如戰亂、身染重病或失去自由等，必有
    使當事人或代理人因此不能委任代理或不能以其他方法避免
    遲誤之情形方屬之。再按送達於住居所、事務所或營業所不
    獲會晤應受送達人者，得將文書付與有辨別事理能力之同居
    人或受僱人，民事訴訟法第137 條第1 項亦定有明文。若文
    書已付與此種同居人或受僱人，其效力自應認與交付本人同
    ，至其已否轉交，何時轉交，均非所問（最高法院84年度台
    抗字第258 號裁定意旨參照）。次按當事人或利害關係人，
    對於執行法院強制執行之命令，或對於執行法官、書記官、
    執達員實施強制執行之方法，強制執行時應遵守之程序，或
    其他侵害利益之情事，得於強制執行程序終結前，為聲請或
    聲明異議；前項聲請或聲明異議，由執行法院裁定之，為強
    制執行法第12條第1 項、第2 項所明定。故司法事務官於強
    制執行程序中就當事人或利害關係人依強制執行法第12條所
    為之聲請或聲明異議，自得立於執行法院之地位先為准駁之
    裁定（處分）。第按司法事務官處理事件所為之處分，與法
    院所為者有同一之效力。當事人對於司法事務官處理事件所
    為之終局處分，得於處分送達後10日之不變期間內，以書狀
    向司法事務官提出異議，民事訴訟法第240 條之3 及第240
    條之4 第1 項前段規定甚明。
二、本件聲請回復原狀及聲明異議意旨略以：
  (一)聲請人前於100 年1 月12日提出之民事異議狀已書明聲請人
    之地址為臺北市士林區○○○路3 號5 樓之5 ，有聲明異議
    狀影本為證，然原裁定卻於100 年3 月11日送達於聲請人前
    租賃處所即臺北市○○路50號1 樓，而直至同年月16日該大
    樓管理員始聯絡上聲請人前往取信，故聲請法院回復原狀。
  (二)原裁定理由欄第三點內容認聲請人未提出任何具體證明云云
    ，聲請人現檢附郵局存摺封面及由新北市選委會於99年12月
    6 日扣押3 分之1 後所剩餘匯入款新臺幣（下同）4,000 元
    ，及於99年12月14日所匯入加班薪資17,100元之存摺即可資
    證明。而原裁定以上開2 筆款項匯入聲請人之帳戶至被扣押
    止，已有20至30日之久，聲請人均未提領花用，則所扣押之
    系爭帳戶款項，顯非聲請人生活所需等語，實乃晉惠帝何不
    食肉糜之言，查聲請人原租賃之居所即臺北市○○路50 號1
    樓，乃聲請人向屋主王憶如分租，與長子周暉念共同居住，
    月租15,000元，須於每月5 日付租，有租約影本為證（見本
    院卷第9 頁，證3 ），聲請人於99年1 月5 日赴郵局正欲提
    領此筆款項付租，卻未料已遭扣押，無法付出房租，只好搬
    離原居住地，該款項本即預定付房租之用，並非如原裁定所
    言「非聲明人生活所必需」。
  (三)聲請人因連帶保證而成為債務人，生計困難，以致妻離子散
    ，只好搬離蝸居他處，聲請人之生存保障已受侵害，而原裁
    定所言「所謂維持債務人及其共同生活之親屬生活所必需，
    係指一般社會通念，維持其最低生活，在客觀上不可缺少者
    而言，則如除去最低必需費用尚有餘額，仍非不得執行...
    」，此顯有謬誤，亦不符人道之精神。故請求法院發揮民吾
    同胞之仁心，發回扣押之款項等語。
三、經查：
  (一)聲請人自99年7 月26日起迄100 年4 月29日本院為本件裁定
    時，均設籍於臺北市○○區○○路50號，有聲請人之戶籍謄
    本及個人戶籍資料查詢結果在卷可稽（見原審卷及本院卷第
    10頁）。又依本件聲明異議暨聲請回復原狀狀及聲請人提出
    之房屋租賃契約（見本院卷第9 頁）之記載，聲請人承租臺
    北市○○區○○路50號房屋之租賃期間為97年8 月5 日起迄
    至100 年8 月4 日止，且聲請人確實與其子同居於上開戶籍
    地，聲請人並自陳大樓管理員曾於99年3 月16日通知聲請人
    領取原審100 年3 月8 日99年度司執助字第4060號民事裁定
    （下稱原審裁定），足認聲請人確實有居住於臺北市○○區
    ○○路50號之事實。至聲請人於本件聲明異議暨聲請回復原
    狀狀雖另稱其於99年1 月5 日後某時因未繳納租金而遷移上
    止，然未提出任何證據釋明之，則其所言尚非無疑。另聲請
    人於原審所提出100 年1 月13日到達本院之民事聲明異議狀
    之地址雖記載臺北市○○○路3 號5 樓之5 ，惟其於該聲明
    異議狀內並未敘及其已遷離臺北市○○區○○路50號，請求
    變更送達地址為臺北市○○○路3 號5 樓之5 之意旨，是原
    審將上開裁定送達於臺北市○○區○○路50號，並無違誤。
    從而，聲請人因此遲誤原審裁定之聲明異議期間，即非屬因
    不可歸責於自己之事由而遲誤不變期間，聲請人復未提出其
    他足以釋明有何因天災或其他不可歸責於己之事由致遲誤聲
    明異議不變期間之證據，核與民事訴訟法第164 條第1 項規
    定因「天災」或「其他不應歸責於己之事由」而得聲請回復
    原狀之要件不符。是聲請人本件回復原狀之聲請，於法尚有
    未合，應予駁回。
  (二)次查，原審裁定於100 年3 月11日送達臺北市○○區○○路
    50號之際，係由該址之稻香管理委員會受僱人即大樓管理員
    謝百宜收受，有送達證書1 紙附卷可憑（見原審卷），此即
    合於民事訴訟法第137 條補充送達之要件，已生合法送達之
    效力。且聲請人亦自陳大樓管理員業於同年月16日通知聲請
    人前往取信，則本件異議期間自送達裁定翌日（即100 年3
    月12日）起算至100 年3 月23日即已屆滿（按不變期間10日
    ，另加計異議人居住於臺北市北投區之在途期間2 日），而
    聲請人遲至100 年3 月24日始行聲明異議，揆諸前開規定，
    已逾10日之不變期間，則本件聲請人逾期聲明異議，顯不合
    法，應予駁回。
四、據上論結：本件聲請回復原狀為無理由，聲明異議為不合法
    ，爰依強制執行法第30條之1 、民事訴訟法第240 條之4 第
    1 項、第95條、第78條，裁定如主文。
中    華    民    國    100   年    4     月    29    日
                  民事第二庭  法  官  張筱琪
以上正本係照原本作成。
如不服本裁定應於送達後10日內向本院提出抗告狀，並應繳納抗
告費新臺幣1,000 元。
中    華    民    國    100   年    4     月    29    日
                              書記官  連思斐